【裁判字號】    94,訴,5132
【裁判日期】    950209
【裁判案由】    遷讓房屋
【裁判全文】
臺灣臺北地方法院民事判決              94年度訴字第5132號
原      告  丁○○
            乙○○
共      同
訴訟代理人  許桂挺律師
複代理人    丙○○
被      告  甲○○
上列當事人間請求遷讓房屋事件，本院於民國95年1月16日言詞辯
論終結，判決如下：
    主  文
被告應將坐落台北市○○區○○段二小段四九五、四九五之六地
號土地上門牌號碼台北市○○區○○路一段四三號九樓之房屋遷
讓交還原告。
訴訟費用由被告負擔。
本判決於原告以新臺幣貳拾貳萬柒仟元為被告供擔保後，得假執
行。但被告如以新臺幣陸拾陸萬陸仟佰元預供擔保，得免為假
執行。
    事  實  及  理  由
壹、原告起訴主張：原告丁○○、乙○○於民國94年7月9日以新
    臺幣（下同）11,850,000元之價款，向訴外人溫秀莉購買伊
    所有坐落於台北市○○區○○段二小段495及495之6地號土
    地上門牌號碼為台北市○○區○○路一段43號9樓之房屋（
    下稱系爭房屋），已付清全部價金並辦理所有權移轉登記完
    畢。又被告甲○○與溫秀莉為夫妻關係，然被告竟無權占有
    系爭房屋，且拒不搬遷，致原告迄今仍無法使用住居。爰依
    民法第767條規定起訴請求，除供擔保金額外，並聲明如主
    文所示。
貳、被告抗辯：系爭房屋為被告所獨資購買，借名登記於溫秀莉
    名下，而溫秀莉前以不合法之外國離婚判決，主張伊與被告
    已無夫妻關係，訴請被告返還系爭房屋，經本院93年度重訴
    字第1299號返還房地事件認定被告居住於系爭房屋為有權占
    有，並判決溫秀莉敗訴，溫秀莉不服提起上訴，上訴審繫屬
    中，溫秀莉恐再受敗訴判決，遂將系爭房屋低價出售原告，
    然原告從未親至現場探訪屋況，且買賣價金之交付、房屋貸
    款之申請、核撥，乃至過戶之過程等，均有悖常情，是原告
    與溫秀莉間並無買賣系爭房屋之真意存在，其移轉登記為無
    效，原告並未取得系爭房屋之所有權。又原告與溫秀莉就系
    爭房屋所有權之移轉，係以通謀虛偽意思表示方式，藉以達
    成迫使被告搬離系爭房屋之目的，原告取得系爭房屋之所有
    權既出於惡意，自不受不動產登記效力之保護。並聲明：(一)
    駁回原告之訴及假執行之聲請；(二)如受不利判決，願供擔保
    請准宣告免為假執行。
、兩造不爭執之事實：
一、原告係自溫秀莉受讓系爭房屋之所有權，並已辦理所有權移
    轉登記完畢（本院卷第29、30頁參照）。
二、系爭房屋現仍由被告占有中（本院卷第74-1頁參照）。
肆、得心證之理由：
一、本件原告起訴主張其等自前手溫秀莉受讓系爭房屋之所有權
    ，並已辦畢所有權移轉登記，惟系爭房屋現仍為被告所占有
    之事實，業據原告提出建築改良物買賣所有權移轉契約書、
    建物所有權狀及建物登記謄本（本院卷第7頁至第13頁參照
    ）等件為證，且為被告所不爭執，自堪信為真實。又原告主
    張被告係無權占有系爭房屋，被告則以上揭情詞置辯，故本
    件主要之爭點即在於：原告與溫秀莉就系爭房屋之買賣，是
    否係通謀虛偽意思表示？被告占有系爭房屋，是否為有權占
    有？茲審究如次：
(一)、原告與溫秀莉就系爭房屋之買賣，是否係通謀虛偽意思表示
    ？
    經查，系爭房屋為原告透過永慶房屋仲介股份有限公司（下
    稱永慶公司）之居間仲介，以11,850,000元之價款向前手溫
    秀莉購得，其中650,000元由原告乙○○向台北富邦商業銀
    行股份有限公司（下稱台北富邦銀行）申辦房屋貸款以資支
    應，而上揭全部買賣價款，扣除原告乙○○為溫秀莉代償伊
    對於台北富邦銀行之欠款278,476元後，其餘11,571,524元
    由原告先後分5次匯款至約定之溫秀莉備償專戶內，此有原
    告提出之匯款單5紙及房屋貸款契約書1份在卷可佐（本院卷
    第51頁至第57頁參照），且核與證人即永慶公司仲介人員己
    ○○之證述：「系爭房屋的地段是原告之前有委託我們看房
    子看了1年多，我們同事接系爭房子的第一時間我就介紹給
    原告，當天接案子下午，我當天有去看房子，屋主是溫秀莉
    ，有陪同，溫小姐開門讓我們進去看。被告當時不在，我們
    從樓下進去溫小姐有向管理員打招呼，說我們來看房子，後
    來看完‧‧‧原告就付了斡旋金10萬元，後來又開1張定金
    支票，‧‧‧我們在談價過程有請溫小姐到我們店，雙方協
    議好就請代書配合簽約。」等語；證人即承辦代書戊○○之
    證述：「（問：請你陳述溫小姐與原告簽約到過戶的情形？
    ）‧‧‧依兩方合意的金額我們轉載於買賣合約書內，合意
    的金額是11,850,000元，也按照慣例付款方式簽約1成用印1
    成，完稅1成，尾款7成。兩方合意締約後，我們公司有於成
    交案子履保銀行‧‧‧開立履約保證專戶，就買方支付的價
    金放在專戶裡面，‧‧‧這個履保專戶是以屋主溫小姐的名
    義去開。簽約後都是按照正常流程去辦理，貸款部分也是透
    過銀行來借貸，本件沒有發生什麼異狀。」、「（問：為何
    尚未簽約就付230萬元？）據我所知，簽約是7月19日，一般
    交易習慣會以支票代替現金，因為還沒有開履保專戶，第2
    、3次我會請買方匯錢到履保專戶，7月19日是私契日期，21
    日是公契日期。第1次簽約1成用印1成，2成都入履保專戶，
    且兌現，我們去進行公契報稅手續」、「（問：總共匯款
    1157萬元與買賣價金1185萬元不同？）差了20幾萬元，據我
    所知是賣方還有欠台北銀行信用貸款20幾萬元，交易過程代
    書依職責要做代償手續，才可以取得清償證明，對買方才可
    以有產權清楚的交代。」等語；以及證人庚○○即系爭房屋
    貸款之承辦人證稱：「（問：買方是否有向你們銀行辦理貸
    款，何時？貸多少錢？）原告乙○○小姐於8月11日到我們
    銀行申請貸款，我們於8月17日核准，8月31日撥款。她貸
    650萬元，她的前手在我們銀行還有欠27萬多，我們撥650
    萬元其中20幾萬元代償前手，所以原告乙○○實際拿到錢
    620幾萬元。‧‧」等語，互核一致且相符（本院卷第85頁
    反面、86頁反面、87頁、87頁反面參照），系爭房屋買賣從
    仲介、簽約經過、買賣價金交付及貸款等程序均與常情相符
    ，尚難認系爭房屋買賣契約有何通謀虛偽不實之處，且被告
    亦未能就此有利於己之事實，舉證以實其說，自不得僅憑被
    告主觀上之臆測，即認系爭房屋買賣契約有何通謀虛偽意思
    表示情事之存在，故被告上開所辯，顯不足採。
(二)、被告占有系爭房屋，是否為有權占有？
    再按，占有人如無正當權源而占有所有物，所有人依民法第
    767條前段規定，自得對於無權占有或侵奪其所有物者，請
    求返還之。查，原告現為系爭房屋之所有人，已如前述，而
    系爭房屋現仍在被告占有中，復為被告所自認，被告雖抗辯
    溫秀莉與伊之婚姻關係尚未解消，伊占有系爭房屋屬有權占
    有云云。然查，被告昔日得以合法占有系爭房屋之權源，無
    非是基於系爭房屋原所有權人即溫秀莉之同意，要屬被告與
    溫秀莉間之內部關係，被告本即不得以之對抗溫秀莉以外之
    其他第三人，其後，系爭房屋之所有權既已移轉於原告，原
    告復未同意被告得繼續使用住居系爭房屋，則被告即無占有
    系爭屋之權，原告亦不受被告與溫秀莉內部關係之拘束，故
    被告辯稱伊係有權占有云云，即屬無據，原告自得依首揭民
    法規定請求被告自系爭房屋遷出並將系爭房屋返還原告。
二、綜前所述，原告主張其基於民法第767條之規定，請求被告
    應將系爭房屋遷讓交還原告，為有理由，應予准許。
伍、兩造分別陳明願供擔保，聲請宣告假執行及免為假執行，均
    核無不合，爰分別酌定相當擔保金額准許之。
陸、本件事證已臻明確，兩造其餘攻擊防禦方法，核與本件判決
    之結果無影響，爰不一一論述，併此敘明。
柒、據上論結，本件原告之訴為有理由，依民事訴訟法第78條，
    第390條第2項、第392條，判決如主文。
中    華    民    國    95    年    2     月    9     日
                  民事第六庭    法  官  楊晉佳
以上正本係照原本作成。
如不服本判決，應於送達後20日內依對造人數檢具繕本，向本院
提出上訴狀上訴於臺灣高等法院。
中    華    民    國    95    年    2     月    9     日
                                書記官  朱俶伶


司法院資訊處製作；財團法人民間司法改革基金會備份。
